臺灣板橋地方法院民事判決　　　　　　　　　　　　九十三年度訴字第一三四一號
　　原　　　告　丙○○
　　訴訟代理人　甲○○
　　被　　　告　乙○○
右當事人間請求侵權行為損害賠償事件，經本院刑事庭移送前來，本院於民國九十三
年十一月九日言詞辯論終結，判決如左：
    主      文
被告應給付原告新臺幣伍拾萬玖仟伍佰玖拾陸元，及自民國九十三年三月三十日起
至清償日止，按年息百分之五計算之利息。
原告其餘之訴駁回。
訴訟費用由被告負擔二十分之九，餘由原告負擔。
本判決第一項於原告以新臺幣壹拾捌萬元為被告供擔保後，得假執行；但被告以新臺
幣伍拾萬玖仟伍佰玖拾陸元為原告預供擔保，得免為假執行。
原告其餘假執行之聲請駁回。
    事      實
甲、原告方面：
一、聲明：被告應給付原告新臺幣（下同）一百二十萬元及自起訴狀繕本送達翌日起
    至清償日止，按年息百分之五計算之利息，並陳明願供擔保，請准宣告假執行。
二、陳述：
    (一)被告於民國九十二年五月二日上午十一時十分許，騎乘車號ＬＢＱ－七０一號
      重型機車，沿臺北縣新莊市○○路自公園路往中正路方向行駛，途經中華路五
      十一巷口時，本應注意車前狀況，隨時採取必要之安全措施，以預防危險之發
      生；且依當時天氣晴朗、日間光線充足、路面乾燥、平坦、無缺陷等情況，並
      無不能注意之情事，竟因尋覓路旁有無張貼徵人啟事而疏未注意前方路況，因
      而撞及前方正欲橫向穿越中華路之原告，致原告受有頭部外傷併顱內出血併兩
      側肢體功能障礙、全身多處挫擦傷等傷害。
    (二)原告於七十九年間雖曾中風，但復原狀況良好，並繼續於民航局工作至退休。
      直至本件車禍發生前，原告行動固較緩慢，然係因年紀漸長之自然老化狀態所
      致，與中風舊疾無涉。且本件車禍發生後，原告頭部左額有明顯裂傷，經新泰
      綜合醫院（下稱新泰醫院）醫生急診縫合後暫時留院觀察，原告之妻甲○○遂
      先行代替原告至警局製作筆錄，返回醫院後，醫生進一步替原告作腦部斷層掃
      描，始發現原告顱內出血，並建議立即轉院，原告始轉至財團法人長庚紀念醫
      院（下稱長庚醫院）就診，並經該院檢查後轉入加護病房。綜上，足見原告確
      因本件車禍受有身體外傷及顱內出血壓迫神經等傷害，並造成原告四肢障礙，
      無法自由行動及自理生活，必須以輪椅代步，並有賴他人照顧看護之情況，而
      非如被告所辯係因原告上開中風舊疾所致。
    (三)原告因本件車禍受有前揭傷害，已支出醫療費用八萬三千八百元、看護費四十
      三萬七千五百元、交通費二萬四千元、雜支（尿布及輔助用品）六萬元，共計
      六十萬五千三百元。且原告所受前揭傷害，預計未來三年內仍有必要進一步復
      健治療並僱請專人看護，預估須支出外勞看護費一百萬八千元。又原告因前開
      傷害無法自行活動，大小便亦無法自理，明顯影響原告日常生活，原告所受之
      精神、心理上之痛苦實屬甚鉅，原告就上開非財產上損害請求共計七十二萬二
      千二百元之精神慰撫金，應屬合理。
    (四)茲將原告請求之金額分述如後：
    　1.醫療費用：八萬三千八百元。
    　2.看護費：四十三萬七千五百元。
      3.交通費：二萬四千元。
      4.雜支（尿布及輔助用品）：六萬元。
      5.未來三年預估之看護費：一百萬八千元。
      6.非財產上損害：請求精神慰撫金七十二萬二千二百元。
      7.共計原告得請求損害賠償二百三十三萬五千五百元，扣除被告已給付之二萬
        元及原告已領取之強制汽車責任保險金（含醫藥費用）一百零九萬一千七百
        十五元後，原告尚得請求一百二十二萬三千七百八十五元，爰請求被告給付
        其中之一百二十萬元。
    (五)本件車禍發生之巷道路口，並未設有行人穿越道，亦非禁止穿越之路段，因此
    　原告並無違規穿越道路之過失，自毋庸減輕或免除被告之賠償金額。
三、證據：提出強制汽車責任保險金已決賠案查詢表影本一件、新泰醫院診斷證明書
    影本一件、臺北市立萬芳醫院（下稱萬芳醫院）乙種診斷證明書影本一件、長庚
    醫院診斷證明書影本一件、新泰醫院出院病歷摘要影本一件、長庚醫院醫療費用
    收據影本七件、新泰醫院醫療費用收據影本一件、臺北榮民總醫院（下稱榮民總
    醫院）住院醫療費用明細收據影本一件、萬芳醫院醫療費用收據影本一件、身心
    障礙手冊影本一件、外籍勞工支付費用表影本一件、申請看護費用證明影本二件
    、看護費用收據影本三件、宏光看護中心收款單影本三件、估價單影本十八件、
    流水帳影本五件、統一發票影本三件、免用統一發票收據影本一件、送貨單影本
    二件、
    會員證影本一件、中國電機工程學會會員證影本一件，並聲請向新泰醫院、長庚
    醫院及萬芳醫院函查原告病歷資料，另引用刑事判決認定之事實及證據。
乙、被告方面：
一、聲明：原告之訴及假執行之聲請均駁回，並陳明如受不利判決，願供擔保請准免
    為假執行。
二、陳述：
    (一)本件車禍發生當時，被告所駕機車行進速度僅約二、三十里，與行走速度較正
      常人遲緩之原告發生碰撞時，原告雖跌倒在地，然頭部並未撞及地面；且事故
      發生後，被告立即搭上救護車將原告送往新泰醫院急診，再與員警赴交通隊製
      作筆錄，被告返回醫院時，原告已移至普通病房休息，被告向甲○○詢問原告
      病況，亦經甲○○答覆原告僅受有外傷。被告嗣於翌日下午經甲○○告知原告
      痼疾有復發跡象，始將原告轉往長庚醫院加護病房觀察就診，被告並於同日給
      付甲○○二萬元作為醫療費用。綜上，以本件車禍發生時原告行動遲緩之狀態
      可知原告昔日中風之舊疾本未完全康復，且本件車禍亦僅造成原告身體外傷，
      其後之傷勢，實係源於原告本身之中風痼疾，與本件車禍無涉，況被告亦已支
      付相關醫療費用，自毋須再負賠償責任。
    (二)原告已支付費用六十萬五千三百元無任何收據為憑，不足採信；未來之醫療支
      出部分目前無法確定，原告請求一百四十三萬零二百元過高；且原告於本件車
      禍發生前即已行動不便，且被告最高學歷為輔仁大學二年級第一學期肄業，目
      前擔任臨時工，尚在試用階段，故原告請求之慰撫金亦屬過高，均應核減。
    (三)原告就本件車禍之發生，亦有違規穿越馬路之過失，請鈞院依民法第二百十七
      條規定審酌原告過失程度並減輕或免除被告應負之賠償金額。
三、證據：提出私立輔仁大學修業證明書影本一件，並聲請向長庚醫院及萬芳醫院函
    查原告病歷資料，另引用刑事判決認定之事實及證據。
丙、本院依職權(一)調閱臺灣板橋地方法院檢察署九十二年度偵字第一七○二○號過失
    傷害案卷；(二)向新泰綜合醫院函查原告就診情形；(三)向長庚醫院林口分院函查原
    告就診情形。
    理      由
一、原告主張：被告於九十二年五月二日上午十一時十分許，騎乘車號ＬＢＱ－七０
    一號重型機車，沿臺北縣新莊市○○路自公園路往中正路方向行駛，途經中華路
    五十一巷口時，疏未注意車前狀況，撞及前方正欲橫向穿越中華路之原告，致原
    告受有頭部外傷併顱內出血併兩側肢體功能障礙、全身多處挫擦傷等傷害。原告
    因而支出醫療費用八萬三千八百元、看護費四十三萬七千五百元、交通費二萬四
    千元、雜支（尿布及輔助用品）六萬元，共計六十萬五千三百元。又原告因前揭
    傷害，不能自行活動及自理生活，且非短期所能康復，須請專人看護，預估未來
    三年間必須支付一百萬八千元。另原告因本件車禍所受之精神、心理上痛苦實屬
    甚鉅，受有非財產上損害共計七十二萬二千二百元，總計二百三十三萬五千五百
    元之損害，扣除被告已給付之二萬元及原告已領取之強制汽車責任保險金一百零
    九萬一千七百十五元，原告尚有一百二十二萬三千七百八十五元之損害，爰依侵
    權行為損害賠償之法律關係，請求判命被告給付一百二十萬元，並加計自起訴狀
    繕本送達翌日起至清償日止之法定遲延利息等語。
二、被告固自認於前揭時地發生本件車禍，原告並受有上開傷害，惟以：原告所受傷
    害係因中風舊疾所致，與系爭車禍無涉；且原告請求將來費用、慰撫金實屬過高
    ，應予核減；又原告就系爭車禍之發生亦有違規穿越馬路之過失，應減輕或免除
    被告之賠償金額等語，資為抗辯。
三、本件經兩造於本院九十三年十月一日言詞辯論期日當庭協議簡化爭點，其不爭執
    及爭執之事項如後（見本院卷第八十四頁至第八十五頁）：
    (一)兩造不爭執之事項：
    　1.被告於九十二年五月二日上午十一時十分，騎乘車號ＬＢＱ－七○一號重型
        機車，沿臺北縣新莊市○○路自公園路往中正路方向行駛，途經中華路五十
        一巷口時，因尋覓路旁商家有無張貼徵人啟事，疏未注意車前狀況，致撞擊
        前方正欲橫向穿越中華路之原告。
    　2.原告於前開車禍發生後經送至醫院診療結果，受有頭部外傷併顱內出血併兩
        側肢體功能障礙、全身多處擦傷之傷害；原告提出新泰醫院、長庚醫院、萬
        芳醫院之診斷證明書均係真正（本院卷第四十一頁至第四十三頁）。
　　　3.被告就車禍之發生係有未注意車前狀況之過失。
　　　4.原告提出之醫療費用單據為真正（本院卷第四十六頁至第五十四頁）。
　　　5.原告提出之看護費用單據為真正（本院卷第五十五頁至第六十四頁）。
      6.原告提出之尿片估價單為真正（本院卷第六十五頁、第七十一頁至第七十七
      　頁）。
      7.原告已領取強制汽車責任保險金一百零九萬一千七百十五元；另被告已給付
        原告二萬元，本件請求不包含強制汽車責任保險金。
      8.被告為輔仁大學二年級第一學期肄業，目前在彰源企業股份有限公司擔任臨
        工，日薪一千元。
      9.原告為空軍參謀大學畢業，侵權行為時已退休，並無工作。
      10.本件訴訟標的法律關係為侵權行為損害賠償請求權。
　　(二)兩造爭執之事項：
　　　1.原告所受前揭腦內出血併兩側肢體功能障礙之傷害係因本件車禍所生？抑或
        因其中風舊疾所致？
      2.原告是否有僱請看護之必要？如有，須僱請看護之期間為多久？原告是否因
        車禍而有使用尿片之必要？得否請求交通費、雜費之損害？
      3.原告就車禍發生是否亦與有違規穿越馬路之過失？
四、本件原告主張被告於九十二年五月二日上午十一時十分，騎乘車號ＬＢＱ－七○
    一號重型機車，沿臺北縣新莊市○○路自公園路往中正路方向行駛，途經中華路
    五十一巷口時，因尋覓路旁商家有無張貼徵人啟事，疏未注意車前狀況，致撞擊
    前方正欲橫向穿越中華路之原告，被告騎乘重型機車有應注意而未注意車前狀況
    之過失，原告於車禍發生後經送至醫院診療結果，其受有頭部外傷併顱內出血併
    兩側肢體功能障礙、全身多處挫擦傷之傷害；嗣原告已領取強制汽車責任保險金
    一百零九萬一千七百十五元及被告給付之二萬元，本件請求不包含強制汽車保險
    金之事實，業據原告提出新泰醫院、長庚醫院、萬芳醫院診斷證明書影本（本院
    卷第四十一頁至第四十三頁）及強制汽車責任保險金已決賠案查詢表影本各一件
    （本院卷第三十九頁至第四十頁）為證，復經本院調取臺灣板橋地方法院檢察署
    九十二年度偵字第一七○二○號過失傷害案全卷核閱相關卷證無訛，且為兩造協
    議所不爭執，自堪信為真實。
五、被告固自認就本件車禍之發生有未注意車前狀況之過失，惟辯稱原告所受傷害係
    因原告之中風舊疾復發所致，與本件車禍並無因果關係云云。經查原告於車禍發
    生後受有頭部外傷併顱內出血及全身多處挫擦傷之傷害，有新泰醫院診斷證明書
    影本一件附卷可參（見本院卷第四十一頁）；經轉診長庚醫院時，醫師診斷認有
    外傷性顱內出血合併蜘蛛膜下腔出血、兩側偏癱等傷害，有該院診斷證明書影本
    一件（見本院卷第四十三頁）在卷可佐；本院復就原告所受顱內出血之傷害係因
    車禍或中風舊疾所致事項向新泰醫院函查，經該院函覆：「九十二年五月二日（
    即本件車禍發生日）於本院所作電腦斷層發現左顳頁出血，為新的病徵，非陳舊
    性中風（為栓塞型），故推斷為車禍所致」，有該院九十三年十月九日（九三）
    新泰管字第九三四○七號函暨就診摘要表各一件在卷可按（見本院卷第九十四頁
    ），堪認原告所受傷害，確係本件車禍所肇致，而與原告中風舊疾無涉，是被告
    之過失行為與原告所受之傷害間，具有相當因果關係甚明，被告所辯前詞，洵不
    足採。
六、按因故意或過失不法侵害他人之權利者，負損害賠償責任；且汽車在行使中加損
    害於他人者，駕駛人應賠償因此所生之損害；民法第一百八十四條第一項前段、
    第一百九十一條之二本文各定有明文。又不法侵害他人之身體或健康者，對於被
    害人因此喪失或減少勞動能力或增加生活上之需要時，應負損害賠償責任；不法
    侵害他人之身體、健康、名譽、自由、信用、隱私、貞操，或不法侵害其他人格
    法益而情節重大者，被害人雖非財產上之損害，亦得請求賠償相當之金額；且損
    害賠償，除法律另有規定或契約另有訂定外民法第一百九十三條第一項、第一百
    九十五條第一項亦分別定有明文。被告就本件車禍之發生確有過失，並致原告身
    體健康受有損害，揆諸首開說明，原告自得依侵權行為之法律關係請求被告賠償
    。茲將原告請求賠償之金額分述如後：
  　(一)醫療費用及住院膳食費用：
　　　1.按保險對象因汽車交通事故，經全民健康保險提供醫療給付者，全民健康保
        險之保險人，得向強制汽車責任保險之保險人代位請求該項給付，全民健康
        保險法第八十二條定有明文。全民健康保險法為保險法之特別法，依特別法
        優於普通法之原則，全民健康保險法第八十二條應優先於保險法第一百三十
        五條、第一百零三條之規定而適用，從而全民健康保險之被保險人因汽車交
        通事故，經全民健康保險提供醫療給付者，全民健康保險之保險人自得向強
        制汽車責任保險之保險人代位請求該項給付，而依強制汽車責任保險法第三
        十條規定，於該範圍內，加害人或強制汽車責任保險之被保險人之損害賠償
        責任即因而解免，全民健康保險被保險人對加害人之損害賠償請求權亦因而
        喪失（最高法院八十八年度臺上字第三五三號、八十九年度臺上字第二○一
        四號、八十九年度臺上字第六一五號判決意旨參看）。另按診斷證明書並非
        因侵權行為所生之損害，亦不得請求加害人賠償（最高法院六十六年六月十
        日六十六年度第五次民庭庭推總會議決議(二)意旨參照）。
    　2.原告主張其支出醫療費用共八萬三千八百元，固據其提出長庚醫院醫療費用
        收據影本七件、新泰醫院醫療費用收據影本一件、臺北榮民總醫院住院醫療
        費用明細收據影臺一件、萬芳醫院醫療費用收據影本一件為證，共計九萬零
        四百八十五元等語。
      3.長庚醫院部分：經本院依職權向長庚醫院函查原告因車禍所支出之醫療費用
        明細，經該院函覆原告於該院自費支出之醫療費用分別為護理之家：住院
        三萬一千三百八十元、門急診二十元；林口分院：住院四萬二千六百九十
        元、門急診八百五十元；臺北院區：門急診二十元；共計七萬四千九百六
        十元，有該院（九三）長庚院法字第○八六○號函一件附卷可稽（本院卷第
        一○八頁至第一○九頁），雖與原告所提收據記載金額七萬四千九百元不同
        ，然長庚醫院保有完整紀錄及明細，仍應以長庚醫院回函所載為準。
      4.新泰醫院部分：又原告支出新泰醫院醫療費用一千八百元，業據其提出醫療
        費用收據影本一件為證（見本院卷第五十三頁），且均屬自費，自得請求此
        部分金額。
      5.榮民總醫院住院醫療費用明細收據部分：該部分係屬膳食費之支出，此觀諸
        前開收據影本所載自明（見本院卷第五十三頁），然民法第一百九十三條第
        一項所謂增加生活上之需要，係指被害人以前並無此需要，因為受侵害，始
        有支付此費用之需要而言，因此身體或健康受不法侵害，需住入醫院治療，
        於住院期間所支付之膳食費用，應屬增加生活上需要之費用，被告仍應予以
        賠償（最高法院七十八年四月十八日七十八年度第九次民事庭會議決議(二)、
        八十八年度臺上字第一七九一號判決意旨參看），是原告雖誤列為醫療費用
        ，然醫療費用與膳食費用均屬增加生活上需要之費用，原告既提出上開收據
        ，其真意即在請求被告給付住院期間所支出之膳食費用，不因其誤列而有不
        同，原告自得請求被告賠償膳食費用。
      6.萬芳醫院部分：原告支出萬芳醫院之醫療費用自費金額為六千七百零五元，
        其中膳食費用六千五百九十五元、材料費十元核屬必要費用，原告自得請求
        。惟證明書費一百元則非因侵權行為所生之損害，故證明書費一百元應予扣
        除，故原告得請求六千六百零五元。
      7.綜上，原告因本件車禍支出之醫療費用及住院期間之膳食費用，共計八萬八
        千六百四十五元（計算式：七、四九六○元＋七、○八○元＋六、六○五元
        ＝八八、六四五元），均得請求原告賠償，原告僅請求其中八萬三千八百元
        ，自無不可。
    (二)看護費：
      1.按民法第一百九十三條第一項所謂增加生活上之需要，係指被害人以前並無
        此需要，因被害以後始有支付此費用之必要者而言。是以身體、健康被害，
        經延醫治療之醫療費用，固勿論矣，即因療傷期間僱人看護及請人照顧家庭
        所支出之費用，如確屬必要者，亦非不得請求賠償；若被害人因不法侵害而
        需人長期看護，就將來應支付之看護費，亦屬增加生活上需要之費用，加害
        人仍應予以賠償，法院並應以最後事實審言詞辯論終結時之事實狀況做為認
        定被害人是否確需依賴他人長期看護之標準（最高法院七十八年度臺上字第
        五四七號、八十八年度臺上字第一七七一號判決意旨參看）。
      2.原告主張所受前揭傷害，致其無法自行活動及自理生活，需完全依賴他人看
        護並照料生活起居，迄今仍需長期復健，非短期所能康復等情，長庚醫院函
        覆亦認被告仍有肢體功能障礙，坐、站、走不行，日常生活需完全依賴他人
        照顧等情，有該院（九三）長庚院法字第○八六○號函一件附卷可參（見本
        院卷第一○八頁），被告復不爭執，自堪信屬實。
      3.已支出之看護費：
      　原告主張其因本件車禍已支出看護費四十三萬七千五百元，業據原告提出被
        告外籍勞工支付費用表影本一件、申請看護費用證明影本二件、看護費用收
        據影本三件、宏光看護中心收款單影本三件（本院卷第五十五頁至第六十四
        頁）為證，以上開外籍勞工支付費用表勞工簽收之十個月與其餘單據所載金
        額計算，原告共計支出五十六萬一千零二十元（計算式：一、七九五二元×
        一○＋四○、四○○元＋六五、一○○元＋八八、二○○元＋三三、六○○
        元＋五、五○○元＋一八、○○○元＋一一、○○○元＋一一九、七○○元
        ＝五六一、○二○元），原告自得請求被告賠償，原告僅請求其中四十三萬
        七千五百元，亦無不合。
      4.未來三年預估之外勞看護費：
        原告既所受傷勢既非短期能夠康復，至今仍需長期復健，且有賴他人長期看
        護之必要，是原告請求未來三年預估之外勞看護費用，應屬有據。原告雖主
        張以每月看護費二萬八千元來計算，三十六個月預估須支出外勞費用共計一
        百萬八千元（本院九十三年度交附民字第三十九號過失傷害卷起訴狀附件）
        ，惟觀諸原告所提外籍勞工支付費用表影本（本院卷第五十五頁至第五十六
        頁）所載，自九十二年十二月至九十五年十一月，小計每月所需費用均為一
        萬七千九百五十二元，是本院認原告所得請求之金額，應以每月一萬七千九
        百五十二元為基準，三年共計六十四萬六千二百七十二元（計算式：一七、
        九五二元×三六＝六四六、二七二元），依霍夫曼式計算法扣除中間利息（
        以第一年不扣除中間利息之複式霍夫曼法計算），原告就未來三年一次得請
        求之外勞看護費應為六十萬三千三百三十四元｛年別五％即月別十二分之五
        ％之複式霍夫曼計算法（第一年不扣除中間利息），其計算式為：【一七、
        九五二元×三三．00000000（此為外勞看護費三十六個月之霍夫曼
        係數＝六○三、三三四元（小數點以下均四捨五入）】｝，故原告請求未來
        三年外勞看護費用，在此範圍內為有理由，逾此範圍之請求即屬無據。
    (三)交通費：
    　原告主張支出交通費用二萬四千元，惟為被告所否認，原告就此有利於己之事
      實復未提出任何單據以供本院審酌，自難信實，原告此部分請求，即屬無據。
    (四)雜支（尿布及輔助用品）：
      原告主張受有雜支費用之損害六萬元，固據原告提出流水帳影本五件（本院卷
      第六十六頁至第七十頁）、被告亦不爭執其真正之統一發票影本三件（本院卷
      第七十三頁、第七十七頁）、免用統一發票收據影本一件（本院卷第七十三頁
      ）、送貨單影本二件（本院卷第七十三頁、第七十四頁）、估價單影本十八件
      （本院卷第六十五頁、第七十一頁、第七十二頁、第七十四頁至第七十六頁）
      為證。惟觀諸原告所提流水帳影本五件，並未表示何人製作之意旨，且所載項
      目復無單據可資比對查核，其真實性與可信性即屬有疑，況其上所載項目包括
      木瓜、白砂糖、酪梨、香蕉、香皂、肥皂、三餐等費用，本為原告日常生活所
      需支出，亦難認係因本件車禍所增加之生活上需要，是關此部分金額，原告自
      難請求。而原告所提上開其餘單據共計六千六百七十七元，則為尿片、ＰＥ手
      套、紙尿褲、護腰等相類物品，觀諸長庚醫院前揭函覆說明原告需長期使用成
      人尿布及相關輔助用品等語（本院卷第一○八頁），堪認上開物品確係原告因
      系爭車禍受傷致不能自行活動、自理大小便，所必須增加之生活上需要，故原
      告請求之雜支費用，在此範圍內洵屬有據，逾此範圍即無足取。
　　(五)慰撫金七十二萬二千二百元：
    　1.原告主張其原本雖行動較為緩慢，但仍行動自由，可自理生活，惟其自受傷
        害，已無法自行活動，大小便亦無法自理，日常生活明顯受到影響，且日後
        須長期復健，請人照料生活起居，所受之精神、心理上之痛苦實屬甚鉅，爰
        請求七十二萬二千二百元慰撫金，以資慰藉等語。
　　　2.經查原告因被告侵權行為，致其受有頭部外傷併顱內出血併兩側肢體功能障
        礙、全身多處挫擦傷等傷害，原告因而無法自行活動，日常生活需完全依賴
        他人照顧，甚至無法自理大小便而需長期使用成人尿布及相關輔助用品，其
        精神自屬痛苦不堪。本院審酌原告因被告之侵權行為而受有嚴重傷害，並須
        長期復健，僱人看護，並須支付鉅額費用；且原告係空軍參謀大學畢業，本
        件車禍發生時已經退休，並無工作，平時參與中華民國華航安全電子協會、
        中國電機工程學會、中華民國中央軍事院校校友會等社團活動；被告則係輔
        仁大學二年級第一學期肄業，目前在彰源企業股份有限公司擔任臨時工，收
        入為日薪一千元及兩造之身分地位、經濟狀況、被告侵害程度暨其他一切情
        狀，認原告請求非財產上損害賠償七十二萬二千二百元，尚屬過高，應以五
        十萬元始為允適。
    (六)綜上，原告得請求之醫療及住院膳食費用為八萬三千八百元、已支出之看護費
      四十三萬七千五百元、扣除中間利息後未來三年預估之外勞看護費六十萬三千
      三百三十四元、雜支六千六百七十七元、精神慰撫金五十萬元，共計一百六十
      三萬一千三百十一元（計算式：八三、八○○元＋四三七、五○○元＋六○三
      、三三四元＋六、六七七元＋五○○、○○○元＝一、六三一、三一一元）。
六、次按損害之發生或擴大，被害人與有過失者，法院得減輕賠償金額，或免除之，
    民法第二百十七條第一項固定有明文，惟必以被害人確實與有過失，始有該條之
    適用。經查，本件車禍發生地點並未設有行人穿越道、人行天橋或人行地下道，
    且非禁止穿越、劃有分向限制線、設有劃分島或護欄之車道，亦非三車道以上之
    單行道，有交通事故現場照片十二幀、道路交通事故現場圖二件及道路交通事故
    調查表一件附卷可憑（見臺灣板橋地方法院檢察署九十二年度他字第二二六一號
    卷第十四頁至第十七頁、第二十頁至第二十二頁），原告自得小心穿越；且被告
    於本院九十二年度交易字第五五六號過失傷害案件審理時，亦供稱本件車禍發生
    時，被告於五十公尺外就看到原告，只是未料想到原告行動不便，行走比較緩慢
    ，再看到時就已撞上等語（見上開刑事卷第四十四頁），足認原告實無何違反道
    路交通安全規則關於行人部分相關規範之舉。又交通事故分析結果以肇事原因為
    被告未注意車前狀態，並未認原告有何肇事因素，亦同此認定，有臺北縣政府警
    察局新莊分局交通事故統計分析表一件附於刑事卷可稽（見他字卷第十三頁），
    原告就本件車禍之發生確無過失，被告空言原告與有過失，請求減輕或免除賠償
    金額，自屬無據。
七、另按損害賠償，除法律另有規定或契約另有訂定外，應以填補債權人所受損害及
    所失利益為限；又保險人依強制汽車責任保險法規定給付之保險金，視為加害人
    或被保險人損害賠償金額之一部分；加害人或被保險人受賠償請求時，得扣除之
    ，民法第二百十六條第一項、強制汽車責任保險法第三十條分別定有明文。經查
    原告得請求之損害共計一百六十三萬一千三百十一元，業如上述，扣除其已領取
    用以填補損害之強制汽車責任保險金一百零九萬一千七百十五元，原告尚得請求
    之損害賠償金額為五十三萬九千五百九十六元（計算式：一、六三一、三一一元
    ─一、○九一、七一五元＝五三九、五九六元）。
八、從而，原告依據民法第一百八十四條第一項前段、第一百九十三條第一項、第一
    百九十五條第一項侵權行為損害賠償請求權，請求被告給付五十三萬九千五百九
    十六元，及自起訴狀繕本送達翌日即九十三年三月三十日（見本院九十三年度交
    附民字第三十九號刑事卷第一頁）起至清償日止，按年息百分之五計算之法定遲
    延利息，為有理由，應予准許；逾此部分之請求，為無理由，應予駁回。
九、本案論證已臻明確，兩造其餘主張、陳述及所提之證據暨攻擊防禦方法，均與本
    案判斷結果無影響，毋庸再予一一審酌，附此敘明。
十、兩造分別陳明願供擔保請准宣告假執行及免為假執行，就原告勝訴部分，經核均
    無不合，爰分別酌定相當之擔保金額准許之。至原告敗訴部分，其假執行之聲請
    即失所附麗，應併予駁回。
十一、結論：本件原告之訴為一部有理由，一部無理由，依民事訴訟法第七十九條、
      、第三百九十條第二項，第三百九十二條，判決如主文。
中　　　華　　　民　　　國　　九十三　　年　　 十一 　　月　　二十三　　日
                                臺灣板橋地方法院民事第一庭
　　　　　　　　　　　　　　　　　　法　官　周舒雁
右為正本係照原本作成
如對本判決上訴，須於判決送達後廿日內向本院提出上訴狀
中　　　華　　　民　　　國　　九十三　　年　　 十一 　　月　　二十三　　日
　　　　　　　　　　　　　　　　　　書記官　張坤校
